臺灣臺中地方法院刑事判決
                                      96年度訴字第4157號
公　訴　人　臺灣臺中地方法院檢察署檢察官
被　　　告　丁○○



指定辯護人　義務辯護律師　徐湘生律師
上列被告因妨害性自主案件，經檢察官提起公訴（九十六年度偵
字第二三七八九號），本院判決如下：
    主    文
丁○○對男子以恐嚇方法為性交，處有期徒刑肆年陸月。
    犯罪事實
一、丁○○前於民國九十年間因違反懲治盜匪條例案件，經臺灣
    嘉義地方法院以九十年度訴字第二０七號判處有期徒刑七年
    四月確定，現於臺灣臺中監獄（以下簡稱臺中監獄）執行中
    。其與編號○○○○之男子（○○○年○月生，姓名、年籍
    資料詳卷，以下簡稱Ａ男）及甲○○原均為○○○○○○○○○○○○之受刑人。丁○○於九十六年九月八日十三時二
    十分許，因在舍房廁所內見Ａ男主動對甲○○為口交之性交
    行為，乃觸動其色欲之心，圖思如法炮製，遂於翌日即九十
    六年九月九日凌晨四時許，以請Ａ男抽煙為由，將睡眠中之
    Ａ男叫醒，並至舍房內廁所抽完煙後，旋要求Ａ男讓其為肛
    交，然卻遭到Ａ男嚴詞為拒絕。詎丁○○竟基於強制性交之
    犯意，以言語向Ａ男恫稱：「若不與之發生性交的話，要將
    Ａ男違規在舍房內幫甲○○口交之事說出來，後果要Ａ男自
    己負責」等語，以欲對Ａ男不利之惡害通知，致Ａ男心生畏
    懼，而任由丁○○於臺中監獄上開舍房內之廁所內，將其陰
    莖插入肛門內抽動之方式，對Ａ男為肛交之性侵入行為得逞
    。嗣經該監獄管理員戊○○由監視器畫面發現丁○○與Ａ男
    正在進行性交行為，乃按下警示燈號警告後，丁○○始停止
    抽動，返回床位。監獄管理員戊○○嗣後於日間詢問丁○○
    及Ａ男始末，並製作筆錄，始進而查悉上情。
二、案經Ａ男訴由臺灣臺中監獄函送臺灣臺中地方法院檢察署檢
    察官偵查起訴。
    理    由
一、證據能力部分：按被告以外之人於審判外之陳述，除法律有
    規定者外，不得作為證據，刑事訴訟法第一百五十九條第一
    項已定有明文，本件證人即告訴人Ａ男及臺中監獄○○○○管理
    員戊○○分別於監獄接受談話問答及檢察官訊問時所為之證詞
    ，均為被告以外之人於審判外之言詞陳述，依前開刑事訴訟
    法第一百五十九條第一項之規定，前開陳述原則上均不具證
    據能力；惟證人Ａ男、戊○○均已於本院九十七年一月十八日
    審理時，基於證人地位、經合法具結、並在賦予被告丁○○及
    其指定辯護人對質詰問機會之情形下為證述，則證人Ａ男與
    戊○○前開證述，即因渠等在本件至本院公判庭作證，而終局
    取得證據能力（未經證據使用禁止，且經過嚴格證明之調查
    程序）。
二、訊據被告丁○○固坦陳確有於上述時、地，將其生殖器插入告
    訴人Ａ男之肛門內，而對告訴人Ａ男為肛交之性侵入行為之情
    ，惟矢口否認有以恐嚇之方式為妨害性自主之犯行，辯稱：
    伊係於九十六年九月八日，以開立相當於新台幣（下同）二
    百五十元之三聯單的日常用品為代價，作為同意性交易的條
    件，Ａ男因而答應讓伊為肛交，當場同房舍之舍友甲○○、丙○○、己○○等人均有見聞此事。且發生性交之地點為舍房內之
    廁所，倘若Ａ男不同意，豈有任由伊將陰莖插入抽動如此久
    之可能。又若Ａ男反對，大可高聲呼救，立刻喚醒同房舍之
    舍友搭救即可，但Ａ男始終並未呼救，顯見當時二人係合意
    發生性交，伊並無恐嚇Ａ男之情形云云；被告辯護人之辯護
    意旨則略以：本件被害人Ａ男先前曾有多次與同房舍之同性
    舍友以發生性交之方式換取生活用品之情形，被告因而依循
    前例開立生活日用品三聯單為性交易之代價，取得Ａ男之同
    意發生性行為，並無以任何脅迫、恐嚇或違反意願之方式與
    Ａ男為性交。且從案發當日之監視錄影畫面中，Ａ男並無抗拒
    的情況，又被告之行為被監獄主管發現，並至窗口與該主管
    對話後，還返回廁所與Ａ男說話，當時Ａ男亦無任何情緒上之
    反應，足證Ａ男係出於自願而與被告發生性關係等語。經查
    ：
  ㈠前揭證人Ａ男於上開時、地遭被告丁○○以恐嚇方法，而將生殖
    器插入其肛門內，對其為性侵入行為之事實，已據證人Ａ男
    先後於臺灣臺中監獄談話筆錄、偵查及本院審理時均指稱：
    案發當日凌晨四時許，被告叫伊起床，說要請伊抽煙，到廁
    所抽完煙後，被告用台語說：「你的屁股借我幹一下」，伊
    拒絕被告，被告即以言語恫嚇：「若你不願意，要將你與甲○○發生之事說出來，後果自行負責、不要的話，後果你自己
    知道。」，當時伊非常害怕，因為被告用言語威脅伊，所以
    伊不敢呼救，便遵照被告指示轉身跪在廁所之地上，並任由
    被告用手扶正伊臀部，然後被告掏出其生殖器對準伊之肛門
    插入抽動，後來因舍房主管戊○○發現，按下警示燈後，被告
    才停止動作，回到自己的床上睡覺等語甚明（見偵查卷第七
    頁至第九頁、第一九頁，本院卷第五四頁至第六四頁）；而
    證人即臺中監獄○○○○管理員戊○○亦於偵查及本院均證述：大
    約在凌晨四時許，伊第一次巡邏時，即發覺該舍房有部分床
    鋪上沒有人，經過很久被告與Ａ男都未返回床舖上，伊就透
    過監視器監看浴室及廁所，發現二人在浴室內作性交動作，
    伊就跑至舍房打警示燈，打第一次時，都沒有反應，至第二
    、三次，他們才出來，當時被告有承認對Ａ男為肛交，因為
    被告之前曾有肛交同房受刑人的紀錄，但考量須至天亮才有
    鑰匙可以開門，怕被告對Ａ男不利，所以當下先口頭上安撫
    被告，要被告先睡覺，直到天亮起床就帶被告與Ａ男出來作
    筆錄等語綦詳（見偵查卷第二０頁，本院卷第六四頁至第六
    七頁），核與告訴人Ａ男指證遭被告對其為肛交之被害情節
    亦大致相符。另本院於九十七年二月十三日上午於第三法庭
    內勘驗案發當日該舍房之監視錄影光碟，勘驗筆錄內容為：
    「一、畫面時間顯示凌晨四時十六分０秒左右，被害人下身
    赤裸，從浴室折回床舖，疑似置放物品後，折回廁所，當時
    廁所內已有一人在內，同舍房其他人員均在睡覺中，有一人
    睡在門邊，其餘均睡在床舖上，在此期間，被害人跟廁所內
    之人，雙方均蹲在地上，疑似抽煙狀態。二、畫面時間顯示
    凌晨四時十八分四十三秒左右，被害人轉身，屁股對著後方
    人員的正面，後方人員以手扶正被害人的身體姿勢為跪姿。
    三、畫面時間顯示凌晨四時十九分三十秒左右，被害人身後
    之人有將生殖器插入被害人肛門的動作，之後被害人身後之
    人有性交抽動動作，直到四時二十分五十秒寢室的燈有熄滅
    的情形。四、畫面時間顯示凌晨四時二十一分九秒左右，被
    害人身後之人停止性交抽動動作，並起身要走出廁所，被害
    人則留在廁所，蹲在廁所地上，被害人身後之人則走道門口
    邊的床舖。五、畫面時間凌晨四時二十一分三十五秒之後，
    被害人身後之人疑似面對窗口與人對話，直到二十五分０秒
    結束，走回廁所與始終蹲在廁所不敢出來的被害人對話後，
    加害人走回自己的床舖，被害人再走回自己的床舖。」（見
    本院卷第九七頁至第九八頁）觀之上開勘驗結果，亦與告訴
    人Ａ男上開指訴之案發時間、地點、過程、動作等情，相互
    吻合。本件證人Ａ男因被告以言語恐嚇而心生畏懼，致未為
    抗拒、呼救，遭被告強行以陰莖插入其肛門而為肛交行為之
    事實經過，歷次指訴據互核皆大致相符，此足認定證人Ａ男
    因親身經歷上開性侵害，致身心受強烈衝擊而記憶深刻，故
    於臺中監獄製作談話筆錄後歷經五個月之久，猶於本院審理
    中對於案發過程陳述如一，亦與證人戊○○所陳及監視錄影帶
    所呈現之畫面並無明顯歧異之處，其指陳之內容，應非憑空
    杜撰甚明，自足堪信其為真實。
  ㈡被告丁○○固以前揭情詞置辯，而被告之辯護人亦為被告辯稱
    ：自監獄舍房監視錄影畫面觀之，被告並無對Ａ男施用強制
    手段，且Ａ男亦無抗拒或任何情緒上之反應，又因為被告平
    時對Ａ男頗為照顧，故在被告需要時，Ａ男即同意與被告發生
    性交等語；惟證人Ａ男已於本院審理時證述：被告在房舍內
    之表現，看起來想要作老大的感覺，對其他同舍的人講話都
    很不客氣，很直接，但沒有其他粗魯的行為。同舍房內除了
    伊被被告欺負以外，還有其他人亦曾遭被告以三字經辱罵，
    感覺就是要聽被告的。案發前被告在舍房內的表現會讓伊感
    覺到害怕，雖然同房舍其他人沒有提過，但是看起來別人都
    是很畏懼被告的等語（見本院卷第五九頁）。另證人戊○○亦
    於本院到庭證稱：當時伊從監視器畫面看到二人作性交動作
    ，閃燈後，被告與Ａ男分別前後步出廁所，被告就告訴伊，
    有與Ａ男肛交，要伊不要將被告移送違規辦理，伊當有向被
    告應允不會說出去，但伊之所以如此回答，純粹係因為警力
    不足的問題，只好暫時安撫被告。伊在本院行交互詰問程序
    時，回答問題會閃閃躲躲，係因害怕遭到被告之報復，因為
    被告平常表現不好，常會藉故製造問題，且被告透過別人向
    伊放話說，如果伊出庭作證就要找人毆打伊，且等被告出監
    後，就要給伊好看。另被告在監於晚上發藥時，常會藉故要
    看醫生，又因此被告服刑之牢房係精神病監，發藥時若有其
    他受刑人不吃藥，被告會鼓譟說不吃藥的人拖出去綁起來，
    常會藉勢發揮，或煽惑其他受刑人，被告於伊出庭前還向監
    所主管宣稱，若伊出庭將對伊不利，還要監所主管轉達等語
    （見本院卷第六六頁至第六七頁），本件以證人戊○○係為監
    所管理員，負責受刑人之管理維護，與被告或證人Ａ男均無
    特殊之故舊情誼，所為之陳述應可認其為真實，而斟酌其證
    詞復與證人Ａ男陳述被告在舍房內之強勢態度之情相符，則
    辯護人所稱因被告平時對證人Ａ男頗為照顧，故在被告需要
    時，證人Ａ男即同意與被告發生性交等語，已難認確與客觀
    事實吻合。
  ㈢又證人即案發時與被告及Ａ男同監舍服刑之受刑人甲○○雖亦於
    本院審理時證稱：被告平常在舍房內不會欺負人或為人強勢
    ，平日態度親切很會照顧弱勢，且被告對Ａ男不錯，Ａ男因為
    較為弱勢，又沒有錢，被告還請伊等讓Ａ男擦碗，伊等則提
    供香菸給Ａ男云云，但亦同時證稱：伊會來作證，係被告向
    伊說不知道為什麼Ａ男為咬他（指告訴人Ａ男誣指被告對其強
    制性交一事），被告向伊說明與Ａ男發生性關係，並不是出
    於強迫，且監獄主管和雜役對被告印象不好，所以伊才會為
    被告出庭作證等語（見本院卷第一０七頁），是證人甲○○所
    證述關於被告與證人Ａ男及同舍室友相處甚為融洽一情，係
    因被告央求其出庭，並對證述內容多所指示後，方於本院所
    為有利於被告之陳述，其可信性自非無疑。再細譯證人甲○○
    之證詞表面觀之似乎有利於被告，惟事實上卻是受被告間接
    影響所為，不但不足採信，更可見被告被告在該舍房強勢之
    勢力，此由證人甲○○在被告及審判長詰問時不經意證述：九
    月八日伊與Ａ男合意發生口交時，有被同舍第六床之舍友看
    到，Ａ男遂請伊向被告拜託，由被告去跟第六床的舍友溝通
    不要將伊等口交而違反舍房紀律之違規情事說出去，因為伊
    等皆公認被告為房長，所以被告講的話就算數等語（見本院
    卷第一０九頁），據此更可見若非被告在舍房內有著偌大之
    影響力，否則何以所有舍房內之人均需聽命於被告，並可由
    被告出面疏通交涉舍房之事務。因而，證人Ａ男處於如上所
    述之被告強勢控制範圍下的客觀環境，並於案發當時受被告
    之言語恫嚇，其主觀上極易認為即使呼救、抵抗，亦無法獲
    得相當的救援，甚至進而遭到被告後續之報復作為，故迫於
    無奈只好任由被告對其為肛交之性侵入暴行，本件已難謂被
    告並未違反證人Ａ男之意願為性交。另經本院當庭勘驗前開
    監視錄影畫面，因僅能呈現畫面，並無聲音，當不得因之遽
    論被告並未出言恐嚇被告，抑或證人Ａ男有同意之表示。且
    從該監視錄影畫面顯示，被告與證人Ａ男為性交遭管理員戊○○發現後，乃以燈號為警示，而證人Ａ男竟遲遲不敢走出廁所
    ，直至被告至舍房窗口與管理員戊○○商談後，復返回廁所與
    證人Ａ男交談，證人Ａ男始敢站立走回其床位，更足證證人Ａ
    男所有動作都須依循被告之指示，甚至連返回床位都迨待被
    告之命令，被告對證人Ａ男有著強大之控制力，應足認定。
    故辯護人為被告辯稱：由錄影光碟中即可看出Ａ男於案發時
    並無反抗、激動之情緒反應，因認本件係同意性交云云，容
    有誤會。
  ㈣被告丁○○雖於本院訊問時辯稱：伊係於九十六年九月八日中
    午在上開舍房內三號己○○床舖之位置，開立二百五十元之三
    聯單給Ａ男，作為同意性交之條件，當場並有丙○○、甲○○、
    己○○等人看見，故伊與Ａ男發生性交，係經Ａ男之同意云云；
    但查，被告於臺灣臺中監獄談話筆錄中，係先坦陳其提供香
    菸予證人Ａ男吸取後，即要求證人Ａ男趴著，並對其肛交，而
    後在談話人追問是否有使用強迫手段或利誘等方式，始補充
    陳述證人Ａ男要其開日用品，即同意讓其肛交（見偵查卷第
    四頁）。然被告嗣於偵查中又聲稱：伊剛到上開舍房僅一個
    多禮拜，家中經濟也不好，所以無法開日用品給Ａ男，故伊
    沒有答應開日用品給Ａ男等語（見偵查卷第二七頁），被告
    既未允諾證人Ａ男所要求以物質為性交代價之條件，何以證
    人Ａ男仍會如其所辯稱之自願與其為性行為，就此被告前後
    之說法已無法自圓其說，其此部分辯詞自難信其為真。另證
    人即案發時亦與被告及Ａ男同監舍服刑之受刑人丙○○已於本
    院審理時證稱：伊與被告、Ａ男關在同一房舍不到一個月，
    知道同房舍舍友甲○○於九月八日有開立日用品三聯單予Ａ男
    ，Ａ男即幫甲○○口交。Ａ男雖然經濟狀況不好，但不會因為這
    樣即與人發生性交，是甲○○一直拜託，並以提供日用品為條
    件，Ａ男才答應與甲○○發生口交。在九月八日那天，伊並沒
    有看到或聽到被告與Ａ男討論過要提供日用品，即同意為性
    交之情形等語（見本院卷第一０一頁至第一０二頁）；而證人
    甲○○到庭亦同時證述：伊確實曾以提供生活日用品為條件，
    請Ａ男為伊為口交，但被告與Ａ男於案發當日凌晨為性交時，
    因伊已熟睡，所以並不知情，是事後監所主管帶伊等出去問
    話時，伊才知道，但是伊並沒有聽過或看到被告要以開立日
    用品之三聯單為條件，與Ａ男發生性關係等語（見本院卷第
    一０六頁），均無被告所稱其二人有聽聞或當場見證被告與Ａ
    男洽談條件，合意為性交之情事，益徵被告所為前揭辯詞，
    確係臨訟卸責之詞，不足採信，本件自無從為被告有利之論
    斷。再證人Ａ男雖於本院訊問時，自承其有同性戀傾向，但
    同時也表明不喜歡被告，且在監所內未曾與證人甲○○及被告
    以外之人發生性關係。本件證人Ａ男縱若如其所述，具有同
    性戀傾向，此性向雖在我國社會尚未被普遍接受，但其依法
    仍享有性自主之權利，並未因其為同性戀者而遭剝奪，證人
    Ａ男願意為證人甲○○口交，係因有取得相當代價而出於自由
    意願，並不因此而得遽予認定證人Ａ男於任何情境下皆會同
    意與任何人發生性關係，此理應甚為明確。至被告聲請傳喚
    證人即亦為同舍舍友之己○○，旨欲證明其確於九月八日有與
    證人Ａ男洽談以提供日用品作為性交易代價之情事；但相同
    之待證事實，業經被告聲請，而經本院提訊證人丙○○、甲○○
    先後到庭證述並未見聞有此情事，故經審酌顯已無復行傳訊
    證人己○○到庭作證之必要，亦附此敘明之。
  ㈤綜上所述，被告丁○○前揭所辯，無非事後矯飾卸責之詞，無
    可採認。本件事證已臻明確，被告犯行洵堪認定。
三、按刑法所謂「脅迫」，係指以威脅之手段，使被害人心中有
    顧忌，因而得以強制被害人之意願；而所謂「恐嚇」，係指
    以加害人或物之事告知被害人，使其心生畏懼，以逼迫被害
    人違反其本來之意願。行為人之手段該當何者，當併衡酌被
    害人所處主客觀情勢斷之；查本件被告丁○○對證人Ａ男實施
    性侵害行為前，乃先對其為「欲揭發違規行為，後果自負」
    之將來惡害通知，已如上述，被告所實施之手段應屬恐嚇之
    方式無訛，是核被告所為，係犯刑法第二百二十一條第一項
    對於男子以恐嚇之方法為性交罪。公訴意旨雖認被告本件犯
    行係犯刑法第二百二十二條第一項第三款之對精神、身體障
    礙或其他心智缺陷之人犯之者之加重強制性交罪；然查，刑
    法第二百二十二條第一項第三款之對精神、身體障礙或其他
    心智缺陷之人犯之者之加重強制性交罪，該款加重條件之認
    定並不以被害人是否領有殘障手冊為判斷依據，而係以被害
    人身、心之客觀狀況作為認定之標準。本件依前開監視器錄
    影光碟之畫面中顯示，證人Ａ男四肢健全、行動自若，尚可
    以小跑步之方式行動；又觀其其歷次開庭訊問之對答狀況良
    好，精神情況並無異狀，是其客觀上不該當於該款之精神、
    身體障礙之情況。公訴人於本院審理時變更原起訴之法條，
    改對被告論以上開之加重性交罪嫌，尚有未洽，惟其基本
    事實同一，本院自應予以審理，並變更公訴人論告所援引之
    法條。爰審酌被告丁○○之素行，有臺灣高等法院被告前案紀
    錄表在卷可查，其前已因強盜罪入獄執行，竟仍不知悔悟，
    在獄中結黨營私，欺壓弱小，僅為飽一己之淫慾，即在監獄
    舍房之封閉空間內，不顧同舍情誼，對證人Ａ男出言恐嚇，
    致其心生畏懼而不敢抗拒，違反證人Ａ男之意願對其強制性
    交，被告所為危害證人Ａ男之身體與性自主決定權，踐踏其
    尊嚴，並戕害身心健康之發展甚鉅；並衡酌被告犯後仍狡詞
    卸責，缺乏對自己謬誤行為悔悟之具體表現，且於庭上對證
    人、公訴人之攻擊敵對態度，顯見其法敵對意識之犯罪後態
    度等一切情狀，量處如主文所示之刑。至公訴人固於本院審
    理時指陳被告犯罪後態度惡劣，藐視監獄管理規定，暨對檢
    察官出言不遜、利用被害人精神、身體障礙而犯之等情，對
    被告具體求處有期徒刑十年；然被告僅為逞一時之獸慾，即
    遽為本件犯行，雖手段尚非殘忍，惟所致具體損害至鉅，固
    應予以嚴懲；但本件被告僅應論以刑法第二百二十一條之強
    制性交罪，未該當於刑法第二百二十二條第一項第三款之加
    重強制性交罪之構成要件，業如前述，是對被告之量刑基礎
    即已更易，本院於量刑時自無從衡酌公訴檢察官所為具體求
    刑之刑度範圍，應併述明之。
據上論斷，應依刑事訴訟法第二百九十九條第一項前段、第三百
條，刑法第二百二十一條第一項，判決如主文。
本案經檢察官乙○○到庭執行職務。
中　　華　　民　　國　　97　　年　　2 　　月　　27　　日
                  刑事第三庭  審判長法  官   賴恭利
                                    法  官   黃松竹
                                    法  官   陳思成
上正本證明與原本無異。
如不服本判決，應於收受送達後10日內向本院提出上訴書狀（應
敘述具體理由並附繕本）。
上訴書狀如未敘述理由，應於上訴期間屆滿後20日內補提理由書
於本院。
                                    書記官   吳詩琳
中　　華　　民　　國　　97　　年　　2 　　月　　27　　日

附錄論罪科刑法條
刑法第二百二十一條
對於男女以強暴、脅迫、恐嚇、催眠術或其他違反其意願之方法
而為性交者，處三年以上十年以下有期徒刑。
前項之未遂犯罰之。